臺灣新北地方法院民事裁定  
111年度事聲字第28號
異  議  人  林漢升  
相  對  人  黃成助  
上列當事人間聲請發還擔保金事件，異議人對於民國111年3月30
日本院司法事務官所為111年度司聲字第98號民事裁定聲明異議
，本院裁定如下：
    主    文
原裁定廢棄。
    理    由
一、按當事人對於司法事務官處理事件所為之終局處分，得於處
    分送達後10日之不變期間內，以書狀向司法事務官提出異議
    。司法事務官認前項異議有理由時，應另為適當之處分；認
    異議為無理由者，應送請法院裁定之。法院認第1項之異議
    為有理由時，應為適當之裁定；認異議為無理由者，應以裁
    定駁回之。民事訴訟法第240條之4第1項至第3項分別訂有明
    文。查本院111年度司聲字第98號裁定（下稱原裁定）於111
    年4月12日送達異議人，異議人於同年月18日提出異議，司
    法事務官認其異議無理由而送請本院裁定，核與上開條文規
    定及意旨相符，合先敘明。
二、異議意旨略以：
　㈠異議人前於臺灣彰化地方法院99年度司執字第3150號強制執
    行事件受償共計新臺幣（下同）2,868萬373元，雖有不足額
    10萬5,633元，惟異議人已滿足所取得之債權，即對相對人
    表示無意再求償，並於110年10月18日應相對人之請，簽署
    債務已清償證明書交與相對人收執，因此相對人向本院聲請
    並取得本院110年度司全聲字第59號裁定撤銷本院於90年8月
    9日所為之本院90年度裁全字第5902號假扣押裁定，並經本
    院於111年1月19日發與相對人裁定確定證明書。
　㈡異議人於111年4月13日致函受擔保利益人即相對人，催告限
    期在20日以上即111年5月15日前向本院聲請受擔保人利益權
    利之行使，為爭取時效，該催告函經專人送達並要求相對人
    收，相對人於收受催告函後之回覆函已聲明沒有任何利益之
    主張，並出具其同意本件擔保金返還供擔保人即異議人之證
    明，為此聲明異議。並聲明：原裁定廢棄。
三、按返還擔保金，依民事訴訟法第106條準用第104條之規定，
    須符合：㈠應供擔保之原因消滅者；㈡供擔保人證明受擔保利
    益人同意返還者；㈢訴訟終結後供擔保人證明已定20日以上
    之期間催告受擔保利益人行使權利而未行使，或法院依供擔
    保人之聲請，通知受擔保利益人於一定期間內行使權利並向
    法院為行使權利之證明而未證明者之要件，法院始得裁定返
    還擔保金。次按，所謂「訴訟終結」，在因假扣押或假處分
    所供擔保之場合，因該擔保係為保障受擔保利益人因該假扣
    押或假處分所受損害而設，倘執行法院已依假扣押或假處分
    裁定為假扣押或假處分之執行，則在供擔保人撤回假扣押或
    假處分之執行前，受擔保利益人所受損害仍可能繼續發生，
    損害額既尚未確定，自難強令其行使權利，必待供擔保人已
    撤回假扣押或假處分之執行，始得謂為訴訟終結（最高法院
    87年度台抗字第234號裁定意旨參照）。
四、經查：
  ㈠異議人主張其與相對人間假扣押事件，前依本院90年度裁全
    字第5902號民事裁定、90年度執全字第3056號民事裁定，向
    本院提存所提存擔保金86年度甲類第10期債票中央政府重大
    交通建設公債登錄面額50萬元（下稱系爭擔保金），經本院
    提存所以90年度存字第3263號收件准予提存，此經本院核閱
    90年度存字第3263號提存卷宗、90年度裁全字第5902號卷宗
    、90年度執全字第3056號卷宗屬實。
  ㈡異議人主張本院於90年8月9日所為之90年度裁全字第5902號
    假扣押裁定，業經相對人提出聲請撤銷假扣押，並經本院以
    110年度司全聲字第59號裁定撤銷確定，異議人復於111年4
    月13日發函定20日以上期間催告相對人行使權利，並於同日
    送達相對人簽收，且相對人於111年4月18日函復表示無任何
    權利行使並同意系爭擔保金由異議人收執運用一節，有本院
    110年度司全聲字第59號民事裁定影本暨確定證明書、異議
    人之催告函、相對人覆函、相對人所出具之擔保金返還同意
    書及印鑑證明等件（見本院司聲字卷第71頁至第73頁，本院
    事聲字卷第31頁至第37頁、第43頁至第61頁）為證，堪信為
    真。又查，相對人迄今均未對系爭擔保金行使任何權利，亦
    有本院民事紀錄科查詢表數紙（本院事聲字卷第43頁至第61
    頁）附卷可稽，足見本院90年度裁全字第5902號假扣押裁定
    業經撤銷在案，異議人已證明定20日以上之期間，催告受擔
    保利益人即相對人行使權利而未行使，且相對人亦同意返還
    系爭擔保金，揆諸上開說明，聲請人聲請發還系爭擔保金，
    尚符合民事訴訟法第106條準用第104條第1項第2、3款之要
    件。原裁定未予詳究，遽駁回異議人之聲請，自有未洽。異
    議意旨指摘原裁定不當，求予廢棄，為有理由，爰由本院將
    原裁定廢棄，另由本院司法事務官更為適當之處理。
  ㈢至異議人雖主張本件假扣押債權業已受償且本院90年度裁全
    字第5902號裁定業經撤銷確定，本件應供擔保之原因消滅等
    語，並以上開本院110年度司全聲字第59號民事裁定影本暨
    確定證明書、相對人覆函為憑。惟按所謂應供擔保原因消滅
    ，係擔保債務人因假扣押所受之損害，故必待無損害發生，
    或債權人本案勝訴確定，或就所生之損害已經賠償時，始得
    謂應供擔保之原因消滅（最高法院53年度台抗字第279號裁
    定意旨參照）。是以，縱認相對人已清償本件假扣押債權暨
    聲請撤銷假扣押裁定確定在案，究與自始未為假扣押之情形
    有別，尚不能僅因假扣押債權嗣後清償或假扣押裁定業已撤
    銷，即謂相對人未因假扣押之執行受有損害。異議人復未提
    出其他事證佐證有何其他應供擔保之原因消滅之情形，故異
    議人依民事訴訟法第106條準用第104條第1項第1款聲請返還
    擔保金，容有誤會，附此敘明。
五、據上論結，本件異議為有理由，依民事訴訟法第240條之4第
    3項後段，裁定如主文。
中　　華　　民　　國　　111 　年　　7 　　月　　12　　日
　　　　　　　　　民事第七庭　　法　官　莊哲誠
以上正本證明與原本無異。
如對本裁定抗告須於裁定送達後10日內向本院提出抗告狀，並繳
納抗告費新臺幣1,000元。
中　　華　　民　　國　　111 　年　　7 　　月　　12　　日
　　　　　　　　　　　　　　　　書記官　尤秋菊